臺灣臺南地方法院民事判決
108年度訴字第1980號
原      告  騏億鑫科技股份有限公司

法定代理人  洪國庭  
訴訟代理人  黃厚誠律師
            莊承融律師
被      告  錡鋒有限公司

法定代理人  黃俊雄  
訴訟代理人  張清凱律師
被      告  黃山崇  

訴訟代理人  陳奕全律師
上列當事人間請求清償借款事件，經本院於民國110年1月27日言
詞辯論終結，判決如下：
    主    文
被告應連帶給付原告新臺幣壹佰玖拾壹萬貳仟柒佰參拾參元，及
自民國108年6月22日起至清償日止，如被告於民國110年7月19日
前清償者，按週年利率百分之20計算之利息，如被告清償之日逾
民國110年7月20日以後者，自民國110年7月20日起至清償日止，
改按週年利率百分之16計算之利息。
原告其餘之訴駁回。
訴訟費用由被告連帶負擔十分之八，餘由原告負擔。
本判決原告勝訴部分，於原告以新臺幣陸拾參萬捌仟元供擔保後
，得假執行。但被告以新臺幣壹佰玖拾壹萬貳仟柒佰參拾參元為
原告預供擔保後，得免為假執行。
原告其餘假執行之聲請駁回。
    事實及理由
一、按當事人得以合意定第一審管轄法院，民事訴訟法第24條第
    1項前段定有明文。本件被告錡鋒有限公司（下稱錡鋒公司
    ）所在地雖在高雄市○○區○○街0巷00弄0號1樓，被告黃山崇
    住所地雖在高雄市○○區○○○路000巷00○0號，惟依兩造所簽立
    之金錢消費借貸契約書第7條約定，有關兩造間之金錢消費
    借貸訴訟，合意以本院為第一審管轄法院，是本院對於本件
    訴訟有管轄權，合先敘明。
二、原告起訴原請求被告應連帶給付新臺幣（下同）4,955,657
    元，及其中595,657元自民國107年11月16日起、1,100,000
    元自107年12月1日起、1,100,000元自107年12月18日、1,30
    0,000元自108年1月3日起、860,000元自108年1月16日起，
    均至清償日止，按週年利率百分之20計算之利息，嗣於訴訟
    中變更為被告應連帶給付2,394,568元，及自108年6月22日
    起至清償日止，如被告於110年7月19日前清償者，按週年利
    率百分之20計算，如被告清償之日逾110年7月20日以後者，
    自110年7月20日起至清償日止，改按週年利率百分之16計算
    之利息。經核此一變更係屬減縮應受判決事項之聲明，核與
    民事訴訟法第255條第1項第3款規定並無不符，應予准許，
    合先敘明。
三、原告主張：錡峰公司前邀同黃山崇為連帶保證人，向原告借
    貸如附表所示之14筆款項，共計12,508,241元。本件之各個
    金錢消費借貸契約書第3條雖約定利息以月息百分之5計算，
    但原告僅請求以週年利率百分之20計算利息。錡峰公司法定
    代理人黃俊雄並將其所有坐落高雄市○○區○○段00000○00000
    地號土地及其上同段1046建物，設定2,450,000元之最高限
    額抵押權予原告以為擔保，堪認兩造間確有消費借貸關係存
    在。關於本件金額之計算：錡峰公司得向原告請領「漢唐-
    台南-F18P1-F540-J0013 CPU棟給排水配管工程」（下稱F18
    P1工程）之總工程款含稅金額原為9,329,093元，該款項扣
    除原告已給付之工程款1,663,752元、代墊維修費用17,900
    元、14筆借款利息1,052,640元（計算說明如附表備註欄(4)
    ）後，錡峰公司得請領之F18P1工程款為6,594,801元，另本
    件借款尚可以錡峰公司另向原告承包同位於臺南科學園區台
    積電F6E廠房之閥站組預製安裝配管工程（下稱F6E工程）款
    項3,446,100元、水險保險款72,772元抵銷，合計被告可抵
    扣本金10,113,673元【計算式：6,594,801元＋3,446,100元＋
    72,772元＝10,113,673元】，不足抵扣之借款本金尚有2,394
    ,568元【計算式：12,508,241元－10,113,673元＝2,394,568
    元】。黃山崇為上開債務之連帶保證人，自應負連帶給付責
    任。為此，依據消費借貸及連帶保證之法律關係，請求被告
    連帶返還上開金額。並聲明：㈠被告應連帶給付原告2,394,5
    68元，及自108年6月22日起至清償日止，如被告於110年7月
    19日前清償者，按週年利率百分之20計算之利息，如被告清
    償之日逾110年7月20日以後者，自110年7月20日起至清償日
    止，改按週年利率百分之16計算之利息。㈡願供擔保，請准
    宣告假執行。
四、被告則以下列情詞置辯：
　㈠錡峰公司略以：
  　⒈錡峰公司負責人黃俊雄與黃山崇為朋友關係，107年間黃山
      崇欲向原告承攬位於臺南科學園區台積電廠房之配管工程
      ，黃山崇嗣與黃俊雄洽談合作事宜，決定由錡峰公司出名
      向原告承包F18P1工程，工程款加計營業稅額後，原告應
      給付之工程款數額為9,329,093元【計算式：8,884,850元
      ×1.05＝9,329,093元】，工程完工、結算盈虧後，再由錡
      峰公司與黃山崇盈餘均分、虧損均攤。履行工程過程中，
      因收支不平衡，是由錡峰公司擔任借款人、黃山崇擔任連
      帶保證人向原告先行預支工程款，以支付工程貨款、薪資
      等，待日後工程結算再以工程款相抵，故本件並非借款，
      而係預支工程款，且不應加計利息。
  　⒉縱認本件為借款，被告已另以6張各44,400元之支票交付原
      告共266,400元，該部分支票均已兌領。又針對F18P1工程
      ，原告法定代理人洪國庭於107年11月6日曾承諾要幫忙吸
      收被告多額外支出的焊道修補成本4、50萬元，此部分至
      少亦應扣除40萬元。又被告另向原告承包之F6E工程，亦
      有工程款3,446,100元（含稅）應予扣抵。
  　⒊目前原告已給付工程款共14,171,993元，而被告可扣抵13,
      592,793元（含水損費用151,200元、F18P1含稅工程款9,3
      29,093元、F6E含稅工程款3,446,100元、被告交付6張支
      票共266,400元、焊道修補成本400,000元），彙算後差額
      為579,200元。
    ⒋並聲明：原告之訴駁回；如受不利判決，願供擔保請准宣
      告免為假執行。
  ㈡黃山崇則以：本件係為工程款之預支，並非借貸，超過年息
    百分之20之利息，原告不得請求，其餘主張與錡峰公司同。
    並聲明：原告之訴駁回；如受不利判決，願供擔保請准宣告
    免為假執行。
五、本件兩造不爭執事項為：
　㈠兩造對【原證4】之工程估驗請款計價總表不爭執，F18P1主
    款部分應為8,884,850元（未稅），上開金額與【被證1】決
    議事項1相符。
　㈡兩造不爭執原告107年8月29日有給付部分工程款796,728元(
    未稅）。
　㈢兩造不爭執原告107年10月15日有給付部分工程款439,770元
    及稅款21,988元。
　㈣被告已另行交付原告6張面額各44,400元之支票，支付266,40
    0元（台灣銀行小港分行，支票號碼0000000,0000000,00000
    00,0000000,0000000,0000000○張，且支票均已兌領）。
　㈤錡峰公司法定代理人黃俊雄與原告法定代理人洪國庭在107年
    11月6日LINE對話紀錄為「黃：焊道修補我前前後後算起來
    起碼多4-50萬」、「洪：記下來。我幫你」、「黃：計算成
    本裡、這我有記下來」、「洪：好」（卷一第299頁）。
　㈥原告與錡鋒公司就F6E點工部分得請求之款項達成合意，錡鋒
    公司可以請求之金額為3,446,100元（含稅）。
六、得心證之理由：
　㈠兩造就附表編號3、5至14之款項共10,028,241元成立消費借
    貸關係，編號1、2、4所示之款項則未成立消費借貸關係：
　  ⒈按消費借貸者，謂當事人一方移轉金錢或其他代替物之所
      有權於他方，而約定他方以種類、品質、數量相同之物返
      還之契約，民法第474條第1項定有明文。次按承攬，係指
      當事人約定，一方為他方完成一定之工作，他方俟工作完
      成，給付報酬之契約；故承攬人須完成一定之工作，即施
      以勞務而產生一定之結果，始有報酬可言。且關於報酬之
      給付，原則上採後付主義（民法第505條參照）。
　  ⒉經查，除附表編號1、2、4所示之款項外，原告與錡峰公司
      就其他款項均有簽訂金錢消費借貸契約書，並由黃山崇於
      借據上簽名擔任連帶保證人，原告亦分別於如附表編號3
      、5至14所示之日期匯入各該金額至錡峰公司帳戶等情，
      業據原告提出同意書、交易明細資訊、金錢消費借貸契約
      書等件為證（本院卷一第143-145頁、第149-187頁）；錡
      峰公司、黃山崇對有於前述同意書、金錢消費借貸契約書
      「借用人」及「連帶保證人」欄位簽名、蓋章，以及原告
      先後確有匯入各該金額至錡峰公司帳戶之事實，並不爭執
      ，其等雖抗辯原告所匯各該款項係預支工程款而非借款，
      然承攬報酬係採後付主義為原則，已如前述，被告並無證
      據證明原告有同意預支工程款，自應認原告就如附表編號
      3、5至14所示金額有消費借貸之特別要件，即兩造間有借
      貸之意思表示合致及金錢交付之事實，已盡舉證之責，則
      兩造間就如附表編號3、5至14所示項目自有成立消費借貸
      關係。
　  ⒊被告雖抗辯如附表編號3、5至14所示項目之交易明細資訊
      備註欄，已有「錡峰預付款」、「預付工程款」或「錡峰
      工程款」之記載，被告簽立同意書、金錢消費借貸契約書
      ，僅是要給原告公司股東一個交代云云；惟查，依上開同
      意書、金錢消費借貸契約書之記載，兩造已就消費借貸契
      約達成意思表示一致，自同意書、金錢消費借貸契約書之
      內容以觀，並未有預支工程款之文句及意思，反見其上關
      於借貸金額、交付款項時間、利息計算方式、可與工程款
      抵銷等文字內容，均記載明確，顯見上開文書確係兩造成
      立消費借貸契約之意思表示合致所簽立之文書。況原告給
      付被告如附表編號3、5至14項目所示之金錢，若無成立消
      費借貸之真意，兩造何須於文書上約定利息之給付，甚至
      要求錡峰公司提供連帶保證人以為擔保；此外，若原告給
      付上開金錢之原因係預支工程款項者，按理雙方應先就預
      支款項之明細金額互為核算，應無在未為精準計算之情形
      下，依錡峰公司所述，由原告先行給付14,171,993元，此
      數額已高於錡峰公司所自陳其得向原告請求之工程款13,3
      26,393元（不含6張支票共計266,400元），顯與常情不合
      ，要難認被告此部分之辯詞為可採。
　  ⒋因此，兩造間有如附表編號3、5至14所示共10,028,241元
      之消費借貸關係，且依同意書、金錢消費借貸契約書約定
      之利息，均已逾週年利率百分之20，原告僅能於週年利率
      百分之20之範圍內為請求。至如附表編號1所示項目，原
      告提出承攬報酬切結書記載：「本公司（即錡峰公司）承
      攬騏億鑫科技股份有限公司如下表所示之工程，於108年1
      月31日收受58萬元已親收點訖，剩餘未請款之款項等雙方
      權利義務業已結算完畢再行撥款…」等語（卷一第131頁）
      ；如附表編號2所示項目，原告僅提出本票為證（卷一第1
      35-137頁）；如附表編號4所示項目，僅提出交易明細資
      訊為證（卷一第147頁），均未能證明兩造間有成立金錢
      消費借貸合意，要難認兩造就附表編號1、2、4所示項目
      有成立消費借貸關係，自應認此部分款項屬於工程款之交
      付。
　㈡錡峰公司得主張抵銷之金額為8,115,508元：
　　⒈依前開同意書、金錢消費借貸契約書之約定，兩造間之消
      費借貸得以工程款抵銷，錡峰公司向原告承包F18P1工程
      ，得請求稅後工程款9,329,093元，並另向原告承包F6E工
      程，得請求稅後工程款3,446,100元（不爭執事項㈠、㈥）
      ，合計錡峰公司得向原告請求工程款共為12,775,193元。
　　⒉應自錡峰公司得請求之工程款中扣除之款項：
　　　⑴原告已給付之工程款4,143,751元：
　　　　原告已分別於107年8月29日、107年10月15日給付被告
        稅後工程款836,564元、461,758元等情，為兩造所不爭
        執（不爭執事項㈡㈢），原告尚給付如附表編號1、2、4
        所示之工程款計2,575,000元【計算式：580,000元＋1,2
        60,000元＋735,000元＝2,575,000元】，嗣後原告另給付
        工程款270,429元，有匯款記錄可稽（卷二第437頁），
        原告已給付之工程款共計4,143,751元【計算式：836,5
        64元＋461,758元＋2,575,000元＋270,429元＝4,143,751元
        】。
　　　⑵原告墊付之維修費用17,900元：
　　　　原告主張曾代錡峰公司墊付維修費用17,900元，業據提
        出單據為證（卷一第439-441頁、第465-467頁），並經
        錚鑫機械工程股份有限公司函覆：F6E工程中因機具損
        壞修復扣款共2次，分別為順展維修費12,000元、大象
        退車維修費5,900元等語，並檢附單據為證（卷二第301
        -309頁），自堪認原告之主張為真實，則原告主張工程
        款應加計維修費用17,900元，為有理由。被告雖抗辯應
        按慣例由上包（即原告）負擔維修費用，惟被告未提出
        何證據證明有此慣例之存在，自難認被告此部分抗辯有
        理由。
　　　⑶錡峰公司之借款利息1,237,206元：
　　　　原告復主張應扣除借款利息部分，錡峰公司與原告就如
        附表編號3、5至14所示項目有消費借貸關係，業已認定
        如前，而被告對於原告所計算如附表之利息金額之計算
        式並未爭執（按：僅爭執非借款），則扣除編號1、2、
        4部分後，此部分之借款利息共計1,237,206元。
　　⒊除工程款外，錡峰公司尚得加計入抵銷之款項：
　　　⑴錡峰公司前已交付之6紙支票共計266,400元：
　　　　被告稱前以6張面額各44,400元之支票交付原告，支付2
        66,400元，該些支票均已兌領，為兩造所不爭執（不爭
        執事項㈣），被告主張此部分金額應計入抵銷之款項，
        為有理由。
　　　⑵焊道修補400,000元：
　　    被告稱原告法定代理人曾承諾願意吸收被告多額外支出
        的焊道修補成本4、50萬元，並提出LINE對話紀錄為證
        ，且為兩造所不爭執（不爭執事項㈤），被告主張此部
        分金額應計入抵銷之款項，為有理由。
　　　⑶水險保險款72,772元：
　　　　被告稱施作F18P1工程時曾發生水損，原告有保水險，
        並收集下游廠商之機具水損單據請領保險，此部分應予
        以扣除等語；原告主張水損報價單為109,000元，經開
        會攤提為104,500元，最後認列69,307元，原告最後請
        款72,772元，並提出LINE對話截圖、報價單、會議紀錄
        、分攤表、訂購單、統一發票等件為證（卷二第371-38
        1頁），此部分應可將72,772元計入抵銷之款項。
　　⒋綜上，錡峰公司得主張抵銷之金額為8,115,508元【計算式
      ：12,775,193元－4,143,751元－17,900元－1,237,206元＋26
      6,400元＋400,000元＋72,772元＝8,115,508元】。
  ㈢兩造間有如附表編號3、5至14所示共10,028,241元之消費借
    貸關係，錡峰公司得主張抵銷之金額為8,115,508元，業已
    認定如前，是抵銷後，錡峰公司尚須返還原告1,912,733元
    【計算式：10,028,241元－8,115,508元＝1,912,733元】。
七、從而，原告依消費借貸及連帶保證之法律關係，請求被告連
    帶給付原告1,912,733元，及自108年6月22日起至清償日止
    ，如被告於110年7月19日前清償者，按週年利率百分之20計
    算之利息，如被告清償之日逾110年7月20日以後者，自110
    年7月20日起至清償日止，改按週年利率百分之16計算之利
    息，為有理由，應予准許；逾此金額之請求，則屬無據，應
    予駁回。
八、被告請求傳訊兩造法定代理人進行當事人詢問，經核無必要
    。本件為判決基礎之事證已臻明確，兩造其餘主張陳述及攻
    擊防禦方法，經本院審酌後，認與判決結果無影響，爰不予
    一一論述，併此敘明。
九、本件就原告勝訴部分，兩造分別陳明願供擔保請准宣告假執
    行及免為假執行，均核無不合，爰分別酌定相當之擔保金額
    ，予以准許。至原告敗訴部分，其假執行之聲請已因訴之駁
    回失所附麗，應予駁回。
十、訴訟費用負擔之依據：民事訴訟法第79條。 
中　　華　　民　　國　　110 　年　　2 　　月　　24　　日
                    民事第五庭  法  官　張家瑛
以上正本係照原本作成。
如不服本判決，應於判決送達後20日內向本院提出上訴狀。如委
任律師提起上訴者，應一併繳納上訴審裁判費。
中　　華　　民　　國　　110 　年　　2 　　月　　24　　日
                                書記官  陳雅婷
附表：
編號 借款時間 借款金額  利  息 利息結算日 週年利率 證物 1 108.01.31    580,000   11,202 108.06.21 5% 原證7-1 2 107.07.13  1,200,000   67,660 108.06.21 6% 原證7-2(匯款金額分別為315,000元、315,000元、630,000元，合計126萬元) 3 107.07.27    780,000  140,613 108.06.21 20% 原證7-3 4 107.08.15    700,000    2,972 108.06.21 5% 原證7-4（匯款金額為735,000元） 5 107.08.30    200,000   32,328 108.06.21 20% 原證7-5 6 107.09.17    900,000  136,602 108.06.21 20% 原證7-6 7 107.10.01  1,200,000  172,931 108.06.21 20% 原證7-7 8 107.10.15    468,241   63,886 108.06.21 20% 原證7-8 9 107.10.30    920,000  117,961 108.06.21 20% 原證7-9 10 107.11.15  1,200,000  143,342 108.06.21 20% 原證7-10 11 107.11.30  1,100,000  122,356 108.06.21 20% 原證7-11 12 107.12.17  1,100,000  112,109 108.06.21 20% 原證7-12 13 108.01.02  1,300,000  121,095 108.06.21 20% 原證7-13 14 108.01.15    860,000   73,983 108.06.21 20% 原證7-14 備註： 原告主張： (1)編號12借款本金已抵銷865,432元，尚未抵銷之本金餘234,568元。 (2)編號13、14之借款本金均尚未抵銷。 (3)未抵銷之本金合計為2,394,568元【計算式：234,568元＋1,300,000元＋8 60,000元＝2,394,568元】。 (4)編號1至14之利息總額原為1,319,040元，扣除原告給付六張支票共266,400元後，原告主張之利息為1,052,640元。